臺灣雲林地方法院刑事判決　　　　　　 95年度訴更一字第6號
公　訴　人　臺灣雲林地方法院檢察署檢察官
被　　　告　丑○○
　　　　　　　　　　現於臺灣雲林第二監獄
　　　　　　丙○○
上列被告因搶奪等案件，經檢察官提起公訴（95年度偵字第3890
號、4806號、95年度偵字第140 號）及移送併辦（95年度偵字第
943 號、979 號、2232第3078號、3382號），由本院以95年度訴
字第84號為協商程序判決判決，嗣經臺灣高等法院臺南分院撤銷
原判決發回本院後，於本院準備程序進行中，被告就被訴事實為
有罪之陳述，經合議庭裁定由受命法官獨任進行簡式審判程序，
本院判決如下：
    主  文
丑○○共同連續意圖為自己不法之所有，而搶奪他人之動產，處
有期徒刑壹年肆月。又連續於夜間侵入住宅竊盜，處有期徒刑壹
年肆月。應執行有期徒刑貳年陸月。
丙○○共同意圖為自己不法之所有，而搶奪他人之動產，處有期
徒刑拾月。又共同連續竊盜，處有期徒刑拾月。應執行有期徒刑
壹年陸月。
    事  實
壹、丑○○基於為自己不法所有之概括犯意，連續為下列之搶奪
    行為：（一）於民國94年8 月18日中午12時45分許，由有犯
    意聯絡之丙○○騎乘車號不詳之機車搭載丑○○，四處尋找
    搶奪之對象，於途經雲林縣斗六市保長國小前時，見年幼之
    甲○手持手機獨自站於保長國小大門口前，丙○○先將機車
    停下，坐於後座之丑○○則乘機下手搶奪甲○手中之Motoro
    la牌U220型銀灰色手機（型號：000000000000000 號）1 支
    得手，2 人隨即迅速騎乘機車離開。並將該手機持往虎尾鎮
    ○○路○ 段101 號之晨光通訊行，由丙○○出面以新台幣（
    下同）1000元代價，售予不知情之廖凌煌。（二）丑○○另
    於94年12月24日17時許，騎乘車牌號碼不詳之機車，搭載另
    一真實姓名年籍不詳之男子，行經斗六市○○里○○街○○
    道路時，見子○○騎乘機車行經該路段，2 人竟基於共同意
    圖為自己不法所有之犯意聯絡，自子○○左後方接近，趁子
    ○○不注意之際，徒手搶奪車前方置物籃內放有手提包1 只
    （內有行動電話4 支、項鍊1 條及戒指1 只、現金16000 餘
    元），得手後沿豐興路、明德北路離去。
貳、丑○○基於為自己不法所有之概括犯意，連續為下列之竊盜
    行為：（一）丑○○與丙○○基於共同意圖為自己不法所有
    之概括犯意聯絡，在附表一所示之時間、地點，以徒手方式
    共同竊取壬○○、戊○○、癸○○等人所有如附表所示之財
    物，得手後共乘車牌號碼IXS －640 號重型機車離去。（二
    ）丑○○基於與上開相同之竊盜犯意，單獨為如附表二所示
    之竊盜行為。
三、案經壬○○、戊○○、癸○○訴由雲林縣警察局虎尾分局報
    告臺灣雲林地方法院檢察署檢察官偵查起訴、及雲林縣警察
    局虎尾分局、斗六分局報告臺灣雲林地方法院檢察署檢察官
    移送併辦。
      理由
壹、按本件被告丑○○、丙○○所犯均係死刑、無期徒刑、最輕
    本刑為3 年以上有期徒刑以外之罪，其等於準備程序就前揭
    被訴事實為有罪之陳述，經受命法官告知簡式審判程式之旨
    ，並聽取其等與公訴人之意見後，本院認無不得或不宜改依
    簡式審判程式進行之情事，依刑事訴訟法第273 條之1 第1
    項、第284 條之1 規定，裁定本件由受命法官獨任進行簡式
    審判程式，合先敘明。
貳、認定本件犯罪所憑之證據：
一、被告丙○○、丑○○於警詢、偵查中之供述。
二、指認相片（虎警刑字第940300131號卷第4頁）。
三、被害人壬○○94年8 月20日警詢筆錄（虎警刑字第
    940300131 號卷第5 至7 頁）。
四、被害人壬○○94年11月4 日偵訊筆錄（94偵3890號卷第41至
    43頁）。
五、被害人壬○○指認犯人相片（虎警刑字第940300131 號卷第
    8 頁）。
六、被害人戊○○94年8 月20日警詢筆錄（虎警刑字第9403001
    31號卷第9 至11頁）。
七、證人戊○○94年10月31日偵訊筆錄（94偵3890號卷第33至36
    頁）。
八、被害人戊○○指認犯人相片（虎警刑字第940300131 號卷第
    12頁）。
九、被害人癸○○94年8 月20日警詢筆錄（虎警刑字第9403001
    31號卷第13至15頁）。
十、證人癸○○94年10月31日偵訊筆錄（94偵3890號卷第33至35
    頁、37頁）。
十一、被害人癸○○指認犯人照片2 張（虎警刑字第940300131
      號卷第16至17頁）。
十二、作案機車相片（虎警刑字第940300131號卷第18頁）。
十三、失竊地點相片（虎警刑字第940300131 號卷第24至26頁）
      。
十四、被害人甲○94年9 月21日警詢筆錄（斗六警刑字第
      9403002 67號卷第5 至7 頁）。
十五、被害人甲○94年12月30日偵訊筆錄（94偵4806號卷第17至
      18頁）。
十六、中古手機買賣切結書1 紙（斗六警刑字第940300267 號卷
      第25頁）。
十七、證人黃寬瑋94年9 月17日警詢筆錄（斗六警刑字第
      9403002 67號卷第11至14頁）。
十八、證人廖凌煌94年9 月17日警詢筆錄（斗六警刑字第
      9403002 67號卷第15至18頁）。
十九、證人廖凌煌於94年12月5 日偵訊筆錄（94偵4806號卷第10
      至12頁、14頁）。
二十、贓物認領保管單1 紙（斗六警刑字第940300267 號卷第19
      頁）。
二十一、被害人己○○95年4 月21日警詢筆錄（95偵2232號卷第
        8 至10頁）。
二十二、被害人庚○○○95年4 月21日警詢筆錄（95偵2232號卷
        第11至12頁）。
二十三、被害人辛○○95年4 月21日警詢筆錄（95偵2232號卷第
        13至15頁）。
二十四、被害人丁○○○95年4 月21日警詢筆錄（95偵2232號卷
        第16至18頁）。
二十五、現場照片8張（95偵2232號卷第19至22頁）。
二十六、證人乙○○95年5 月15日警詢筆錄（雲警刑偵2 字第
        9519 01352號卷第6 至8 頁）。
二十七、證人平慶蓮95年6 月28日警詢筆錄（雲警刑偵2 字第
        9519 01352號卷第9 至11頁）。
二十八、手機讓渡切結書1 張（雲警刑偵2 字第951901352 號卷
        第12頁）。
二十九、照片1張（雲警刑偵2字第951901352號卷第15頁）。
三十、證人曾拓榴94年11月14日第1 次警詢筆錄（95偵943 號卷
      第4 至6 頁）。
三十一、證人曾拓榴94年11月17日第2 次警詢筆錄（95偵943 號
        卷第7 至8 頁）。
三十二、證人曾拓榴95年3 月6 日偵訊筆錄（95偵943 號卷第24
        至27頁）。
三十三、指認相片1張（95偵943號卷第13頁）。
三十四、監視器翻拍照片（95偵943號卷第14頁）。
三十五、被害人子○○94年12月24日警詢筆錄（斗六警偵字第
        95000130 9號卷第1 至2 頁）。
三十六、被害人子○○95年1 月26日警詢筆錄（斗六警偵字第
        950001309 號卷第3 至4 頁）。
三十七、證人子○○95年3 月29日偵訊筆錄（95偵979 號卷第22
        頁）。
三十八、另外，被告2 人於本院審理時，對上開犯罪事實坦白承
        認。被告自白與上述積極證據相符，顯屬真實。本件事
        證明確，被告之犯行堪予認定。
參、論罪科刑：
一、按行為後法律有變更者，適用行為時之法律。但行為後之法
    律有利於行為人者，適用最有利於行為人之法律，刑法第2
    條第1 項定有明文。次按比較新舊法時，應就罪刑有關之共
    犯、未遂犯、想像競合犯、牽連犯、連續犯、結合犯、以及
    累犯加重、自首減輕暨其他法定加減原因（如身分加減）與
    加減例等一切情形，綜其全部罪刑之結果而為比較，最高法
    院95年度第8 次刑事庭會議決議可資參照。查被告行為後之
    刑法部分條文業於94年2 月2 日，經總統以華總一義字第09
    400014901 號令修正公布，並自95年7 月1 日施行，茲就修
    正前後之新舊法比較適用，分敘如下：
(一)、按被告2 人行為時之刑法第33條第5 款規定：「罰金：1 元
    以上」，經修正為：「罰金：新臺幣1,000 元以上，以百元
    計算之」。又刑法施行法第1 條之1 規定：「（第1 項）中
    華民國94年1 月7 日刑法修正施行後，刑法分則編所定罰金
    之貨幣單位為新臺幣。（第2 項）94年1 月7 日刑法修正時
    ，刑法分則編未修正之條文定有罰金者，自94年1 月7 日刑
    法修正施行後，就其所定數額提高為30倍。但72年6 月26日
    至94年1 月7 日新增或修正之條文，就其所定數額提高為3
    倍」（係於95年6 月14日，經總統以華總一義字第095000
    85181 號令增訂公布），而刑法第320 條第1 項之罪定有罰
    金刑，且未於72年6 月26日至94年1 月7 日間修正，故應就
    其所定數額提高為30倍；。是依修正前後之規定相較，其罰
    金刑之最高度固未變更，但最低度已由新臺幣30元或3 元，
    修正為新臺幣1,000 元，並以百元計算之，有關科刑規範事
    項已有變更，經比較新舊法，修正前之刑法第33條規定較有
    利於被告。
(二)、被告2 人行為時之刑法第56條規定：「連續數行為而犯同一
    之罪名者，以一罪論。但得加重其刑至二分之一」，新法則
    予刪除。舊法之連續犯規定，係以一罪論，但得加重其刑至
    二分之一，新法予以刪除後，自應論以數罪。經核修正前之
    規定較有利於被告。
(三)、刑法第51條第5 款修正後，將宣告多數有期徒刑定執行刑之
    上限，由修正前之不得逾20年，提高為不得逾30年，其餘則
    無不同，比較結果，修正後之規定並未較有利於被告。
(四)、經比較修正前後之上揭新舊法律，綜合一切罪刑之結果，應
    以被告行為時即修正前之舊法，較有利於被告，故依刑法第
    2 條第1 項前段規定，應依修正前之舊法規定，而為適用。
二、再按「行為後刑法條文經修正，惟無有利、不利情形（如刑
    法第15條、第30條之文字修正，第55條但書、第59條實務見
    解之明文化、第26條未遂犯減輕其刑之規定移列為第25條等
    ），應適用裁判時法」，最高法院95年11月7 日第21次刑事
    庭會議決議在案。又現行刑法第2 條第1 項規定之「法律變
    更」與法律修正之概念有別；所謂法律變更應係指因法律修
    正而「刑罰」有實質之更異而言，例如修正後新舊法法定本
    刑輕重變更或犯罪構成要件寬嚴不同等情形，始有依上開規
    定為準據法而比較適用新法或舊法之問題。如新舊法處罰之
    輕重仍然相同，例如僅形式上修正法律用語或條次移列等情
    形，並無有利或不利之情形，即無適用上開規定為比較之餘
    地，自應依一般法律適用之原則，適用現行、有效之裁判時
    法論處（參見最高法院95年度台上字第6159號判決意旨）。
    而按刑法第28條之修正理由係以：「修正共同正犯之參與類
    型，確定在『實行』概念下之共同參與行為，始成立共同正
    犯，為杜爭議，爰將『實施』一語，修正為『實行』」，即
    修法乃在確定正犯概念，杜絕爭議，非屬法律之變更，不生
    新舊法比較適用之問題，自應依一般法律適用原則，逕適用
    裁判時即修正後之刑法第28條之規定。
三、關於罰金刑貨幣單位由銀元修正為新臺幣之法律適用，依95
    年7 月1 日修正公布施行之刑法施行法第1 條之1 ，罰金刑
    貨幣單位雖有「銀元」、「新臺幣」之更異，惟適用結果之
    罰金額度則無二致，就罰金法定刑提高之「刑罰權規範內容
    」並無利或不利變更，自不生新舊法之比較問題，應適用具
    特別法及準據法之刑法施行法第1 條之1 規定。
四、核被告丑○○所為，就事實欄壹部份2 次行為均係犯刑法第
    325 條第1 項之搶奪罪、就事實欄貳所引附表一部分係犯刑
    法第320 條第1 項之竊盜罪、事實欄貳所引附表二編號之
    第1 次竊取行為、附表二編號之部分均係犯刑法第321 條
    第1 項第1 款之夜間侵入住宅竊盜，就事實欄貳所引附表一
    、附表二編號第2 次竊取行為、附表二編號所為
    ，係犯刑法第320 條第1 項之竊盜罪。被告丙○○所為，係
    犯刑法第325 條第1 項之搶奪罪、第320 條第1 項之竊盜罪
    。被告丙○○就其所犯與被告丑○○間有犯意之聯絡及行為
    之分擔，為共同正犯。被告丑○○就搶奪子○○財物之犯行
    ，與另名真實姓名、年籍不詳之男子具有犯意之連絡及行為
    之分擔，亦為共同正犯。被告丑○○先後多次普通竊盜、2
    次於夜間侵入住宅竊盜，及2 次搶奪之犯行，均時間緊接、
    手段相同，顯係基於概括之犯意為之，應分別論以從一重之
    連續於夜間侵入住宅竊盜、及連續搶奪罪；被告丙○○先後
    多次竊盜犯行，亦均時間緊接、手段相同，應論以一連續竊
    盜罪。被告丑○○、丙○○所犯上開2 罪，犯意各別，行為
    態樣不同，應予分論併罰。爰審酌被告2 人年輕力壯，不思
    以正當方法賺取金錢，竟以搶奪及竊盜之不法方式獲取財物
    ，造成被害人財物損失及精神上之恐懼，嚴重影響社會秩序
    ，惡性非輕，又被告丑○○所受教育僅國中1 年級、被告丙○○為國中畢業，智識程度均不高，及本院認檢察官具體求
    處丑○○竊盜部分有期徒刑2 年，搶奪部分2 年6 個月，丙○○搶奪部分有期徒刑1 年，竊盜部分1 年，其求刑尚屬過
    重及其他一切之情事，分別量處如主文所示之刑，並定其應
    執行之刑。
肆、應適用之法條：
一、刑事訴訟法第273 條之1 第1 項、第299 條第1 項前段、第
    310 條之2 、第454 條。
二、刑法第2 條第1 項前段、第28條、第56條（修正前）、第51
    條第5 款（修正前）、第321 條第1 項第2 款、320 條第1
    項、第325 條第1 項、罰金罰鍰提高標準條例第1 條前段、
    刑法施行法第1 條之1 規定。。
本案經檢察官朱健福到庭執行職務
中　　華　　民　　國　　96　　年　　5 　　月　　29　　日
                  刑事第六庭  法  官  林俊良
以上正本證明與原本無異。
如不服本判決，應於判決送達後10日內，向本院提出上訴狀。（
須附繕本）
                              書記官  李雅怡
中　　華　　民　　國　　96　　年　　5 　　月　　29　　日
附錄本案論罪科刑條文：
中華民國刑法第320條第一項
意圖為自己或第三人不法之所有，而竊取他人之動產者，為竊盜
罪，處 5 年以下有期徒刑、拘役或 5 百元以下罰金。
中華民國刑法第321條第一項第二款
犯竊盜罪而有左列情形之一者，處 6 月以上、 5 年以下有期徒
刑：
一  於夜間侵入住宅或有人居住之建築物、船艦或隱匿其內而犯
    之者。
二  毀越門扇、牆垣或其他安全設備而犯之者。
三  攜帶兇器而犯之者。
四  結夥三人以上而犯之者。
五  乘火災、水災或其他災害之際而犯之者。
六  在車站或埠頭而犯之者。
中華民國刑法第325條
意圖為自己或第三人不法之所有，而搶奪他人之動產者，處 6 月
以上 5 年以下有期徒刑。
附表一：
 ┌──┬───┬─────┬──────┬──────────┐
 │編號│被害人│ 犯罪時間 │ 犯罪地點　 │　　犯 罪 方 式　　 │
 │　　│　　　│（年月日）│　　　　　　│　　　　　　　　　　│
 ├──┼───┼─────┼──────┼──────────┤
 │  │壬○○│94/08/19　│雲林縣虎尾鎮│丙○○、丑○○一同進│
 │　　│　　　│11時許　　│埒內里埒內34│入雜貨店內佯稱購買冥│
 │　　│　　　│　　　　　│號雜貨店　　│紙，趁壬○○招呼其他│
 │　　│　　　│　　　　　│　　　　　　│顧客疏於注意之際，由│
 │　　│　　　│　　　　　│　　　　　　│丙○○依照丑○○之指│
 │　　│　　　│　　　　　│　　　　　　│示，竊取桌上零錢盒內│
 │　　│　　　│　　　　　│　　　　　　│之現金1000多元，得手│
 │　　│　　　│　　　　　│　　　　　　│後迅速搭乘機車離去。│
 ├──┼───┼─────┼──────┼──────────┤
 │  │戊○○│94/08/19　│雲林縣虎尾鎮│由丙○○進入雜貨店內│
 │　　│　　　│12時許　　│內里埒內144 │，佯稱購買冥紙，趁林│
 │　　│　　　│　　　　　│之2號雜貨店 │孟美打包冥紙疏於注意│
 │　　│　　　│　　　　　│　　　　　　│時，竊取抽屜內現金  │
 │　　│　　　│　　　　　│　　　　　　│4000元，得手後迅速搭│
 │　　│　　　│　　　　　│　　　　　　│乘在店外等候、由廖俊│
 │　　│　　　│　　　　　│　　　　　　│有騎乘未熄火之機車離│
 │　　│　　　│　　　　　│　　　　　　│去。                │
 │    │      │          │            │　　　　　　　　　  │
 ├──┼───┼─────┼──────┼──────────┤
 │  │癸○○│94/08/19　│雲林縣虎尾鎮│由丙○○先進入檳榔攤│
 │　　│　　　│13時30分許│安溪里博愛路│內，佯稱購買3 箱飲料│
 │　　│　　　│　　　　　│188號「大目 │，癸○○走進屋內欲搬│
 │　　│　　　│　　　　　│仔檳榔店」　│運飲料時，丙○○尾隨│
 │　　│　　　│　　　　　│　　　　　　│進入並以身體擋住郭素│
 │　　│　　　│　　　　　│　　　　　　│萍後，由丑○○竊取放│
 │　　│　　　│　　　　　│　　　　　　│在檳榔攤櫃台抽屜內現│
 │　　│　　　│　　　　　│　　　　　　│金3700元，得手後搭乘│
 │　　│　　　│　　　　　│　　　　　　│丑○○騎乘之機車離去│
 │　　│　　　│　　　　　│　　　　　　│。                  │
 │    │      │          │            │　　　　　　　      │
 └──┴───┴─────┴──────┴──────────┘
  附表二：
 ┌──┬───┬─────┬──────┬──────────┐
 │編號│被害人│ 犯罪時間 │ 犯罪地點　 │　　犯 罪 方 式　　 │
 │　　│　　　│（年月日）│　　　　　　│　　　　　　　　　　│
 ├──┼───┼─────┼──────┼──────────┤
 │  │己○○│94/11/15　│雲林縣虎尾鎮│進入己○○房內，趁張│
 │　　│　　　│20時許（第│惠來里惠來46│氏六疏於注意之際，竊│
 │　　│　　　│一次）　  │號      　　│取5千元。           │
 │　　│　　　│　        │　　　　　　│                    │
 │　　│　　　│　　　　　│　　　　　　│                    │
 │　　│　　　│94/11/16　│　　　　　　│進入己○○住處，趁張│
 │    │      │12時許（第│            │氏六疏於注意之際，竊│
 │    │      │二次）　  │            │取行動電話1具。     │
 │    │      │　        │            │                    │
 │    │      │　　　　　│            │                    │
 ├──┼───┼─────┼──────┼──────────┤
 │  │劉俊呈│94/11/14　│雲林縣斗六市│無故進入該處，向屋主│
 │　  │　    │19時許　  │成功里民權街│曾拓榴佯稱要借用電話│
 │    │　    │　        │58號　      │，乘機竊取曾拓榴之子│
 │    │　    │　        │　          │劉俊呈所有之黑色皮夾│
 │    │      │　        │　          │1 個（內有身分證、健│
 │    │      │          │　          │保卡、行車執照各1 枚│
 │    │      │          │　          │、駕駛執照2 枚、金融│
 │    │      │          │　          │卡3張、現金5000元） │
 ├──┼───┼─────┼──────┼──────────┤
 │  │張袁素│95/3/23   │雲林縣虎尾鎮│進入庚○○○住處，趁│
 │　　│貞　　│6時許　 　│惠來里惠來31│庚○○○疏於注意之際│
 │　　│　　　│　　　　　│2號         │，竊取神明金牌1面。 │
 ├──┼───┼─────┼──────┼──────────┤
 │  │辛○○│95/3/23 　│雲林縣虎尾鎮│進入飲料店，佯稱購買│
 │　　│　　　│9時35分   │惠來里惠來73│紅茶，迨辛○○疏於注│
 │　　│　　　│　　　　　│之9號       │意之際，竊取辛○○皮│
 │　　│　　　│　　　　　│          　│包1 只（含現金1000元│
 │　　│　　　│　　　　　│　　　　　　│、手機1 具、惠來農會│
 │　　│　　　│　　　　　│　　　　　　│、彰化銀行、台中商銀│
 │　　│　　　│　　　　　│　　　　　　│摺各1 本。          │
 ├──┼───┼─────┼──────┼──────────┤
 │  │沈陳素│95/4/7  　│雲林縣虎尾鎮│進入麵攤內，佯稱買麵│
 │　　│華　　│10時      │中溪里活動中│，迨沈陳素華疏於注意│
 │　　│　　　│　　　　　│心旁麵攤    │之際，竊取7500元。  │
 ├──┼───┼─────┼──────┼──────────┤
 │    │      │          │雲林縣虎尾鎮│進入該店內，佯稱要訂│
 │  │陳秋紅│95年4 月初│新興里福民路│購招牌，乘機竊取被害│
 │    │      │某日      │56號「喬藝廣│人陳秋紅所有皮包1 個│
 │    │      │          │告社」      │（內有諾基亞廠牌、35│
 │    │      │          │            │30型、序號：0000-000│
 │    │      │          │            │0-0000-000號手機1 支│
 │    │      │          │            │、現金1000多元）    │
 │    │      │          │            │                    │
 └──┴───┴─────┴──────┴──────────┘
